---
title: "Simulação do Balanço Hídrico Diário"
output: rmarkdown::html_vignette
vignette: >
  %\VignetteIndexEntry{Simulação do Balanço Hídrico Diário}
  %\VignetteEngine{knitr::rmarkdown}
  %\VignetteEncoding{UTF-8}
---

```{r, include = FALSE}
knitr::opts_chunk$set(
  collapse = TRUE,
  comment = "#>"
)
```

O pacote **irritool** está em contínuo desenvolvimento e oferece um conjunto crescente de ferramentas em R para a modelagem do sistema solo-água-planta-atmosfera. Embora o pacote inclua recursos para a extração de dados climáticos em grade e outras análises agronômicas, este tutorial foca especificamente no fluxo de trabalho central do manejo de irrigação.

Abaixo, demonstramos os passos fundamentais para estimar as necessidades hídricas de uma cultura e simular o balanço hídrico diário do solo, o que é muito útil para o planejamento de safras e análises de déficit hídrico.

## 1. Preparando os Dados Climáticos

Para calcular o balanço de água no solo, o primeiro passo é obter dados meteorológicos diários. Para este exemplo didático, vamos simular 65 dias de dados de evapotranspiração de referência (ET0) e precipitação diretamente no R.

```{r setup-data}
library(irritool)

# Simulando 65 dias de dados climáticos para o ciclo da cultura
dias_ciclo <- 65
set.seed(42)

# ET0 em mm/dia
eto_sim <- round(runif(dias_ciclo, 3, 6), 1)

# Chuva em mm/dia (maior parte dos dias secos com alguns eventos isolados de chuva)
chuva_sim <- round(sample(c(rep(0, 55), runif(10, 5, 30))), 0)
```

## 2. Construindo a Curva do Coeficiente de Cultura (Kc)

As culturas consomem água em taxas diferentes dependendo da sua fase fenológica. A função `calc_kc_curve()` utiliza a metodologia da FAO-56 para construir a série diária de Kc.

Vamos simular um ciclo de 65 dias para uma hortaliça (ex: Alface), dividida em quatro fases: Inicial, Desenvolvimento da Cultura, Fase Intermediária e Fase Final.

```{r kc-curve, fig.width=7, fig.height=5}
# Definindo os parâmetros de Kc e a duração das fases (em dias)
parametros_kc <- c(0.7, 1.0, 0.95)
fases <- c(15, 20, 20, 10)

curva_alface <- calc_kc_curve(
  kc_points = parametros_kc,
  stage_lengths = fases,
  crop = "Alface"
)

# Visualizando o gráfico gerado automaticamente
curva_alface$kc_plot
```

## 3. Simulando o Balanço Hídrico no Solo

Com os dados climáticos e os valores diários de Kc estabelecidos, podemos rodar a simulação da umidade do solo. A função `calc_water_balance()` monitora a Capacidade Total de Água Disponível (TAW), a Água Facilmente Disponível (RAW) e a depleção atual (déficit).

Utilizaremos a regra de irrigação por limite (`"threshold"`), que aplica água automaticamente sempre que a depleção do solo ultrapassar a RAW, garantindo que a planta não sofra estresse hídrico.

```{r water-balance}
# Parâmetros do solo e sistema radicular
profundidade_raiz <- 300  # mm
umidade_cc <- 0.30        # Capacidade de campo (m3/m3)
umidade_pmp <- 0.15       # Ponto de murcha permanente (m3/m3)
fator_p <- 0.55           # Fator de depleção (p)

resultado_balanco <- calc_water_balance(
  et0 = eto_sim,
  rainfall = chuva_sim,
  daily_kc_values = curva_alface$kc_serie,
  root_depth = profundidade_raiz,
  theta_fc = umidade_cc,
  theta_wp = umidade_pmp,
  depletion_factor = fator_p,
  initial_depletion = 0, # Iniciando na capacidade de campo
  irrigation_rule = "threshold"
)
```

### Analisando os Resultados

A função retorna tanto os dados diários detalhados quanto um resumo dos totais acumulados ao longo do ciclo.

```{r balance-summary}
# Verificando as lâminas totais para o ciclo completo
resultado_balanco$summary_depths
```

O sumário mostra exatamente qual foi a lâmina total de irrigação aplicada e quantos eventos de irrigação foram acionados para manter a cultura fora da zona de estresse.

Também podemos inspecionar o registro diário detalhado para analisar a dinâmica da água dia a dia:

```{r balance-head}
# Visualizando os primeiros 10 dias do balanço
head(resultado_balanco$water_balance_data, 10)
```
